【裁判字號】    92,上易,195
【裁判日期】    920624
【裁判案由】    侵權行為損害賠償
【裁判全文】
臺灣高等法院臺中分院民事判決  九十二年度上易字第一九五號
    上    訴    人
    即附帶被上訴人  長巨營造有限公司
    法 定 代 理 人  戊○○.
    訴 訟 代 理 人  丁○○.
    即附帶被上訴人  乙○○
    (原 審 被 告)   甲○.
    (原 審 被 告)
    (原 審 被 告)   丙○.
右當事人間請求侵權行為損害賠償事件，上訴人等對於中華民國九十二年三月二十八
日臺灣彰化地方法院九十二年度訴字第五一號第一審判決各提起上訴，陳錫添即進益
汽車貨運行提起附帶上訴，長巨營造有限公司、乙○○為訴之擴張，本院判決如左：
    主      文
原判決關於：(一)、命甲○○給付長巨營造有限公司民國九十一年十二月三日遲延利息
及該部分假執行之宣告；(二)、命甲○○、陳錫添即進益汽車貨運行、丙○○連帶給付
乙○○之金額，超過新臺幣伍萬零柒拾捌元本息部分，及該部分假執行之宣告；(三)、
駁回長巨營造有限公司後開第三項之訴之部分，及該部分假執行之聲請；(四)、訴訟費
用之裁判，均廢棄。
右開廢棄(二)部分，乙○○在第一審之訴及假執行之聲請，均駁回。
右開廢棄(三)部分，甲○○、陳錫添即進益汽車貨運行、丙○○應再連帶給付長巨營造
有限公司新臺幣貳萬捌仟捌佰伍拾元，及甲○○自民國九十一年十二月四日起、陳錫
添即進益汽車貨運行、丙○○均自民國九十一年十二月三日起，均至清償日止按週年
利率百分之五計算之利息。
乙○○之上訴，長巨營造有限公司、甲○○、陳錫添即進益汽車貨運行、丙○○之其
餘上訴，陳錫添即進益汽車貨運行之附帶上訴，及長巨營造有限公司、乙○○擴張之
訴，均駁回。
第一、二審訴訟費用，由長巨營造有限公司負擔百分之四十，乙○○負擔百分之二十
二，餘由甲○○、陳錫添即進益汽車貨運行、丙○○連帶負擔。擴張之訴訴訟費用由
長巨營造有限公司、乙○○負擔。
長巨營造有限公司假執行之聲請駁回。
      事      實
甲、上訴人即被上訴人即附帶被上訴人長巨營造有限公司（下簡稱長巨公司）及上訴
    人即被上訴人即附帶被上訴人乙○○（下簡稱乙○○）部分：
一、聲明：
（一）上訴聲明：
    (1)原判決不利長巨營造有限公司及乙○○部分廢棄。
    (2)右廢棄部分，甲○○、陳錫添即進益汽車貨運行、丙○○應再連帶給付長巨公
      司新台幣（下同）四十三萬一千一百七十五元，乙○○二十二萬零五百六十五
      元，及均自九十一年十二月三日起至清償日止，按週年利率百分之五計算之利
      息。
    (3)願供擔保請准宣告假執行。
（二）答辯聲明：甲○○之上訴及陳錫添即進益汽車貨運行之附帶上訴均駁回。
二、陳述：除與原判決所載相同部分予以引用外，補述略稱：
（一）長巨公司部分：
    (1)本件車禍完全是由丙○○之過失所致，乙○○並無任何過失。
    (2)陳錫添即進益汽車貨運行為丙○○之形式上僱用人，甲○○則為丙○○之實質
      僱用人，均應負僱用人責任，即均應與丙○○負連帶賠償責任。
    (3)發票上所記載之金額共計七十四萬八千零一元（包括長巨公司因此所支付之稅
      金共三萬四千零一元及長巨公司所受吊車、拖車、板車、ＰＧ—三００、剷土
      機—大型、混擬土等損害額共計二萬八千八百五十元），是長巨公司受損之金
      額共計七十四萬八千零一元；而長巨公司所有之車號Ｒ六—八八八係新車，不
      得折舊，原審判決竟誤為折舊計算，原審判決認事用法有誤。
    (4)長巨公司所有車號Ｒ六—八八八號貨車因該次車禍，車頭部分受有嚴重損害。
    (5)車號Ｒ六—八八八號車輛之汽車新領牌照登記書上所載發照日期為八十八年一
      月四日，故甲○○陳稱「長巨公司之大貨車已使用二年十一月」等語顯為不實
      。
    (6)車禍現場附近均無具備修理預拌混擬土專業能力之修理廠，而因統盟公司有修
      理預拌混擬土車之充分專業能力及經驗，前揭車輛才會由統盟公司修理。
    (7)車號Ｒ六—八八八號貨車因有需更換新零件之部分，故有發票時間之差距。
（二）乙○○部份：
    (1)乙○○所支付之醫療費及其相關費用計五千一百五十元，均為必要支出。
    (2)乙○○自車禍發生日起至九十年十一月一日止一個月均無法工作，自得請求減
      少勞動力之損害賠償，至甲○○引用勞動基準法第五十九條第二款及勞工保險
      條例第三十三條規定所為之主張顯無理由。
    (3)乙○○因受傷需要隨身看護，而由親屬、配偶等看護時，亦應認其受有相當看
      護費之損害，而陳春瑳照顧乙○○時間計一個月，乙○○自得請求一個月之看
      護費。
三、證據：除引用原審立證方法外，補提照片五紙，並請求訊問證人孫順利、陳春瑳
    。
乙、被上訴人即上訴人甲○○（下簡稱甲○○）部分：
一、聲明：
（一）答辯聲明：長巨公司、乙○○之上訴駁回。
（二）上訴聲明：
    (1)原判決關於甲○○敗訴部分廢棄。
    (2)右廢棄部分長巨營造有限公司、乙○○在第一審之訴駁回。
二、陳述：除引用原審判決書之記載外，補稱：
（一）甲○○並非丙○○之僱用人：
      丙○○於案發當時係受僱於銘利砂石行呂黃美珍，縱呂黃美珍係其妻，以致其
      誤己為丙○○之僱用人，然其法律上真意僅係其為妻表示意見之代理人而已，
      長巨公司、乙○○對其請求連帶負責，顯與民法第一百八十八條第一項規定不
      合。
（二）依據長巨公司之財產目錄記載，該長巨公司大貨車係於八十七年十一月二十一
      日取得，迄九十年十月二日毀損時，已使用二年十一月，原審謂該車係八十八
      年一月四日發照，至毀損時已使用二年九月，而依二年九月計算折舊損害，殊
      屬有誤。
（三）原審判決認定車號Ｒ六—八八八大貨車之損害額，係依據統盟機械工程有限公
      司（下簡稱統盟公司）維修項目之價格認定，惟：
    (1)明細表「車頭更新」記載價格為二十九萬元，但該公司交予長巨公司之九十一
      年二月四日統一發票卻記載「車頭（含檢修工資）」價格為二十五萬元；
    (2)明細表有「引擎局部拆除工資」價格一萬二千元，及「引擎拆修」價額三萬元
      ，並「引擎氣門室蓋」價格三千元，亦即引擎拆修僅有一項，竟列三次重複請
      求。參以前開九十一年二月四日統一發票上僅記載「引擎拆修校正」一項價格
      三萬元，足見長巨公司勾串統盟機械有限公司虛為不實之記載。
    (3)依卷內照片所示，案發當時車頭完好未損，而長巨公司竟利用本次車禍將車頭
      大翻修請求損賠，實有不當。
    (4)明細表內尚有「冷氣拆裝及充冷媒」價格五千元、「冷氣機更新」價格一萬四
      千元及「充冷媒」價格一千五百元三項重複請求，亦屬不當。
    (5)又原審據以認定之前開明細表，經汽車修理商核定「車頭更新」「板金工資
      」「側保桿」「檔泥板」「踏板」五項為重複；「引擎局部拆除工資」「引
      擎拆修」二者為重複；「車道樑整型」「前後架重新拆裝工資」「前地軸」
      「車盤拆修工資」四者為重複；「冷氣拆裝及充冷媒」「冷氣機更新」「充
      冷媒」三者為重複；「操作油」「Ｒ６８循環油」二者為重複；「桶身凹
      洞整型」「立槽」二者為重複，由此可見長巨公司顯係串通統盟公司而為請求
      ，顯然不法。
      而本件損害之統一發票有九十年十一月十四日金額為三十萬零一千九百九十一
      元及九十一年二月四日金額四十一萬二千零十元二張，蓋車禍係九十年十月二
      日發生，則於數日內即已全部修復，則九十年十一月十四日應係將修理款完全
      給付，故於四個月後即九十一年二月四日統一發票之修理款應屬不實。況長巨
      公司於案發當日拒絕在案發現場附近修理廠修理，竟將前開貨車遠送至高雄縣
      鳥松鄉統盟機械工程有限公司修理，又拒絕其夥同另修理場人員進入檢查損失
      ，顯見上開明細表顯有謬誤。
（四）至乙○○受傷部分：
    (1)乙○○醫療費用自費部分僅三百元及六百五十元，亦即共九百五十元，至於診
      斷書一百元部分並不得請求。而其餘請求金額，均為勞健保費，原審就五千一
      百元均准予所請，並非適法。
    (2)依照勞動基準法第五十九條第二款規定及勞工保險條例第三十三條規定，乙○
      ○仍得依其原領工資數額獲得雇主補償及向勞工保險局請領普通傷害補助。是
      乙○○住院四日並無損失，是其請求減少勞動能力薪資損失，不應准許。
    (3)乙○○不雇用特別職業護士，而由其配偶自任看護，亦不得請求看護費。
    (4)乙○○傷勢不重，且係過失車禍所致，而加害人丙○○亦屬勞工，原審准四萬
      元慰輔金，顯屬過高。
（五）乙○○之學歷為屏東初中三年級肄業，目前無業，以前係以購買大貨車靠行進
      益汽車貨運行經營大貨車生意，每月約有二萬五千元淨利，名下尚有房屋及土
      地。
三、證據：引用原審立證方法外，補提：屏東縣恆春地政事務所土地所有權狀一紙、
    各類所得扣繳暨免扣繳憑單三紙、請求訊問證人賴登財。
丙、上訴人即被上訴人即附帶上訴人陳錫添即進益汽車貨運行（下簡稱陳錫添即進益
    汽車貨運行）部分：
一、聲明：
（一）附帶上訴聲明：
    (1)原判決不利於陳錫添即進益汽車貨運行部分廢棄。
    (2)右廢棄部分，長巨公司、乙○○於原審之訴及假執行之聲請均駁回。
（二）答辯聲明：長巨公司、乙○○之上訴駁回。
二、陳述：除與原判決所載相同部分予以引用外，補稱：
（一）丙○○當日駕駛之車號ＵＶ—七九０號大貨車，固於監理單位之登記作業上登
      記於陳錫添即進益汽車貨運行名下，惟該車實質上所有權人為甲○○，為兩造
      所不爭之事實，且靠行營業久為公眾理解、週知之事實，是甲○○並無從主張
      為該車所有人，況該車自始均係由甲○○占有使用，且其與甲○○間並無民法
      第四百八十二條所定「給付報酬」、「為他方服務」之實質僱傭關係，且前開
      車輛之經營者為甲○○，是其對甲○○並無僱用人之「指示權」。
（二）丙○○係受甲○○之選任、監督，始從事駕駛工作，其對之全無指揮、監督權
      限，且其所經營之進益汽車貨運行未曾開立扣繳憑單予丙○○，亦為兩造所不
      爭，且符合社會一般人之通念，雖客觀上丙○○係駕駛其車行為名之大貨車營
      業，惟丙○○究否確實受僱於其，實有實質探究之必要，倘概以客觀狀態為據
      ，豈能發現真實，更與民法第一百八十八條第一項僱用人責任之立法目的相悖
      。
（三）肇事後車號Ｒ六—八八八號貨車僅傾斜，車頭並無損害，長巨公司竟將車頭更
      新，而請求二十九萬元之更新費用，實屬不當；且前開車輛既係在統盟公司修
      理，則所有修理、零件，均應由該公司包辦，應無所謂另需支付修理工資之情
      ；而長巨公司事後拒絕甲○○前往探視車輛受損及修理狀況，而其請求項目復
      多有重複，顯有不當。
三、引用原審立證方法。
丁、上訴人即被上訴人丙○○（以下簡稱丙○○）部分：
一、聲明：上訴駁回。
二、陳述：除引用原審判決書之記載外，補稱：
    肇事後車號Ｒ六—八八八號貨車僅傾斜，車頭並無損害，長巨公司竟將車頭更新
    ，而請求二十九萬元之更新費用，實屬不當；且前開車輛既係在統盟公司修理，
    則所有修理、零件，均應由該公司包辦，應無所謂另需支付修理工資之情；而長
    巨公司事後拒絕甲○○前往探視車輛受損及修理狀況，而其請求項目復多有重複
    ，顯有不當。
三、證據：引用原審立證方法。
戊、本院依職權調閱臺灣彰化地方法院檢察署九十一年度偵字第四八四號全案卷宗，
    並向仁和醫院函詢乙○○之傷後工作能力及其是否有聘僱看護之必要。
    理      由
壹、程序方面：
一、按債權人以各連帶債務人為共同被告提起給付之訴，被告中之一人提出非基於個
    人關係之抗辯，以該項抗辯經法院審酌結果認為有理由者為限，始得適用民事訴
    訟法第五十六條第一項之規定，認為訴訟標的對於各債務人必須合一確定（最高
    法院三十三年上字第四八一０號判例、第四十一年台抗字第一０號判例參照），
    本件長巨營造有限公司（以下稱長巨公司）、乙○○於原審起訴，主張：丙○○
    受僱於甲○○及陳錫添（即進益汽車貨運行）駕駛大貨車疏未注意，撞及長巨公
    司所僱用之司機乙○○所駕駛之大貨車，致乙○○受傷，長巨公司之大貨車嚴重
    受損，請求丙○○、甲○○、陳錫添（即進益汽車貨運行）應連帶賠償長巨公司
    、乙○○各如原判決聲明所載之金額，原審判命被告等應連帶賠償長巨公司新台
    幣（以下同）三十一萬六千八百二十六元及遲延利息，賠償乙○○五萬零二百八
    十七元及遲延利息，原審判決後，雖僅甲○○一人對於原判決提起上訴，惟甲○
    ○除提出個人關係之抗辯（即主張伊非司機丙○○之僱用人）外，另提出非基於
    個人關係之抗辯（即辯稱對造請求之賠償金額並非因本件車禍所造成），其抗辯
    ，經本院審酌結果，認為一部有理由（詳如下述），參諸前開說明，甲○○上訴
    之效力及於陳錫添（即進益汽車貨運行）及丙○○，應將陳錫添（即進益汽車貨
    運行）及丙○○逕列為上訴人。
二、長巨公司、乙○○於原審起訴：請求甲○○應分別就四十三萬一千七百七十五元
    、二十二萬零五百六十五元（即原審判決長巨公司、乙○○敗訴部分），另給付
    自起訴狀繕本送達甲○○（九十一年十二月三日）之翌日即民國（以下同）九十
    一年十二月四日起至清償日止，按週年利率百分之五計算之利息，該部分經原審
    判決長巨公司、乙○○敗訴後，長巨公司、乙○○就該部分提起上訴，就利息部
    分，擴張為自九十一年十二月三日起算（即擴張請求給付九十一年十二月三日一
    天之利息），核屬不變更訴訟標的而擴張應受判決事項之聲明，依民事訴訟法第
    四百四十六條第一項但書、第二百五十五條第一項第三款之規定，無庸甲○○同
    意，自應准許。
貳、實體方面：
一、本件長巨公司、乙○○起訴主張：丙○○受甲○○及陳錫添（即進益汽車貨運行
    ）僱用，擔任大貨車司機，於九十年十月二日上午六時五十分許，駕駛甲○○所
    有、靠行於陳錫添開設之「進益汽車貨運行」之車牌號碼ＵＶ─七九０號營業大
    貨車，於前往客戶處載貨途中，行經彰化縣二水鄉○○路○段三八點二公里處，
    疏未注意對面車道有乙○○所駕駛長巨公司所有之車牌號碼Ｒ六─八八八號營業
    大貨車與其會車，依規定不得超車，竟貿然超速駛入對向車道擬行超越前車，且
    超速行駛，致發現乙○○所駕駛之大貨車時閃避不及，撞及乙○○駕駛之營業大
    貨車，使乙○○受有頭部、左眼眉部撕裂傷、右足擦傷及左肘撕裂傷三×０‧五
    ×一公分等傷害及車號Ｒ六—八八八號營業大貨車受損。長巨公司因該次車禍修
    理車牌號碼Ｒ六—八八八號營業大貨車共支付拖車費、修車費等共計七十四萬八
    千零一元；乙○○則因該次受傷至醫院醫治，支出醫藥費用五千一百五十元、看
    護費二萬元、減少勞動能力損失四萬五千七百零二元，精神上感受痛苦，受有非
    財產上損害二十萬元，合計受損害金額為二十七萬零八百五十二元。甲○○及陳
    錫添（即進益汽車貨運行）係丙○○之僱用人，應依民法第一百八十八條之規定
    ，與丙○○負連帶對長巨公司、乙○○負損害賠償責任，爰本於侵權行為損害賠
    償之法律關係，求為判命甲○○、陳錫添（即進益汽車貨運行）、丙○○應連帶
    給付長巨公司七十四萬八千零一元，乙○○二十七萬零八百五十二元，及均自起
    訴狀繕本送達翌日起至清償日止，按週年利率百分之五計算之利息，並宣告附條
    件假執行之判決（原審判命丙○○、甲○○、陳錫添即進益汽車貨運行應就彼等
    所應連帶給付乙○○之五萬零二百八十七元部分，另給付自九十二年十二月三日
    起至清償日止按週年利率百分之五計算之利息，駁回乙○○自九十一年十二月三
    日起至九十二年十一月二日止之利息請求，此部分未據乙○○聲明不服）。
二、甲○○、陳錫添（即進益汽車貨運行）、丙○○則辯以：本件車禍之發生，被害
    人許金亦有過失，台灣省彰化縣汽車行車事故肇事鑑定委員會之鑑定並未顧及乙
    ○○駕車超載以及留於地面之煞車痕；且車禍當日車號Ｒ六—八八八號營業大貨
    車翻覆後，長巨公司未經同意，即擅自調派吊、拖車、板車等將該車運至高雄縣
    鳥松鄉統盟機械工程有限公司（下簡稱統盟公司）維修，長巨公司捨棄事故現場
    附近二水鄉、田中鎮、北斗鎮等有十數家大型汽車修護，逕將該車拖至高雄縣，
    且拒絕甲○○委託之人至修車地點察看車況，而負責修車之統盟公司所簽發之估
    價明細表上所載修理項目有多項重複，所載內容並非正確，長巨公司之車損並未
    達七十四萬八千零一元；且長巨公司之大貨車於八十七年十一月二十一日即已取
    得，至毀損時實已使用二年十一月，應以二年十一月予以計算折舊；丙○○係訴
    外人黃美珍（即銘利砂石行）所僱用，並非甲○○、陳錫添（即進益汽車貨運行
    ）所僱用；乙○○之醫療費用自費部分僅九百五十元，其餘費用分係健保給付及
    請領證書費用，且乙○○依照勞動基準法第五十九條第二款規定及勞工保險條例
    第三十三條規定，於住院請假期間，仍得依其原領公司數額獲得雇主補償及向勞
    工保險局請領普通傷害補助，並無減少勞動能力薪資損失，又乙○○並未僱用看
    護，由其配偶自任看護，不得請求看護費，又乙○○傷勢不重，且係過失車禍所
    致，原審准予賠償四萬元精神慰輔金，顯屬過高等語，資為抗辯。
三、長巨公司、乙○○主張：丙○○係大貨車司機，於九十年十月二日上午六時五十
    分許，駕駛甲○○所有、靠行於陳錫添開設之「進益汽車貨運行」之車牌號碼Ｕ
    Ｖ─七九０號營業大貨車，於前往客戶處載貨途中，行經彰化縣二水鄉○○路○
    段三八點二公里處，駛入對向車道擬行超越前車，致發現乙○○所駕駛之大貨車
    時閃避不及，撞及乙○○駕駛之營業大貨車，使乙○○受有頭部、左眼眉部撕裂
    傷、右足擦傷及左肘撕裂傷三×０‧五×一公分等傷害及車號Ｒ六—八八八號營
    業大貨車受損等情，為甲○○、陳錫添即進益汽車貨運行、丙○○所不爭執，並
    有道路交通事故調查報告表、驗傷診斷書各一紙、現場及車損照片共十四紙在卷
    可稽（見臺灣彰化地方法院檢察署九十一年度偵字第四八四號卷第五頁、第五頁
    之一、第七頁至第八頁，原審九十一年度交易字第二三號刑事卷第一八頁至第二
    一頁，原審卷第五三頁），長巨公司、乙○○前開主張，堪認有據。按汽車應在
    遵行車道內行駛；汽車於對面有來車交會時，不得超車，道路交通安全規則第九
    十七條、第一百零一條第二款定有明文，丙○○駕車自應注意遵守上開規定，而
    依當時天候晴、日間有自然光線、路面乾燥、無缺陷、無障礙物、視距良好等情
    狀，並無不能注意之情事，竟疏未注意對面車道有乙○○駕駛車牌號碼Ｒ六─八
    八八號營業大貨車前來之狀況，猶貿然超速駛入對向車道擬行超越前車，致閃避
    不及而撞及乙○○所駕之車輛，丙○○顯有違反前開規定之疏失。至甲○○、丙
    ○○雖辯稱：乙○○當日駕車超載，且於地面留下煞車痕，亦有過失云云，為長
    巨公司、乙○○否認。經查：肇事路段之限速為時速六十公里，而乙○○駕駛之
    上開車輛，於肇事現場遺留有煞車痕不及六公尺，為兩造所不爭執，並有彰化縣
    警察局道路交通事故調查報告表一份在卷可稽（見臺灣彰化地方法院檢察署九十
    一年度偵字第四八四號卷第五頁），參以交通部函頒之「一般公路汽車煞車距離
    、行車速度對照表」，乙○○之行車速度應時速三十五公里左右，是以乙○○並
    無超速之情形，況且乙○○駕駛大貨車在己向車道行駛，遭丙○○侵入其車道時
    已經右避仍為丙○○所撞及，乙○○於己向道路有路權，並於遇危險狀況時已採
    取必要之安全措施，實難謂乙○○有何疏失可言，且本件經原審刑事庭送臺灣省
    彰化縣區車輛行車事故鑑定委員會鑑定之結果，亦同此認定，認乙○○並無肇事
    因素，有該會前揭函附之鑑定意見書一紙在卷可憑（見原審法院九十一年度交易
    字第二三號刑事卷第四一頁至第四三頁），至於甲○○、丙○○指稱乙○○駕車
    超載云云，亦未舉出任何事證以佐其說，是甲○○、丙○○抗辯乙○○與有過失
    云云，尚無可採。又丙○○因前開行為所犯業務過失傷害罪，亦經原審法院九十
    一年度交易字第二三號判決，判處有期徒刑四月，業經本院調閱上開刑事案件卷
    宗查明屬實，更足佐證長巨公司、乙○○之主張為真實。
四、按因故意或過失，不法侵害他人之權利者，負損害賠償責任；次按受僱人因執行
    職務，不法侵害他人之權利者，由僱用人與行為人連帶負損害賠償責任。但選任
    受僱人及監督其職務之執行，已盡相當之注意或縱加以相當之注意而仍不免發生
    損害者，僱用人不負賠償責任；又按不法毀損他人之物者，應向被害人賠償其物
    因毀損所減少之價額；再按不法侵害他人之身體或健康者，對於被害人因此喪失
    或減少勞動能力或增加生活上之需要時，應負賠償責任；末按不法侵害他人之身
    體、健康、名譽、自由、信用、隱私、貞操，或不法侵害其他人格法益而情節重
    大者，被害人雖非財產上之損害，亦得請求賠償相當之金額。民法第一百八十四
    條第一項、民法第一百八十八條第一項、第一百九十六條、第一百九十三條第一
    項、第一百九十五條第一項分別定有明文。本件長巨公司及乙○○因丙○○之業
    務過失傷害行為，分別受有車損及頭部、左眼眉部撕裂傷、右足擦傷及左肘撕裂
    傷三×０‧五×一公分等傷害，已如前述，長巨公司、乙○○，依據前揭規定，
    請求甲○○、陳錫添即進益汽車貨運行及丙○○負連帶賠償責任，是本件所應審
    究者為：(一)甲○○、陳錫添即進益汽車貨運行是否均為丙○○之僱用人？(二)長巨
    公司、乙○○之各項請求是否均有理由？
五、長巨公司及乙○○主張：丙○○係受僱於甲○○、陳錫添即進益貨運行，擔任營
    業大貨車司機，是甲○○、陳錫添即進益貨運行應依民法第一百八十八條規定負
    連帶賠償責任等語。惟為甲○○、陳錫添即進益貨運行所否認，甲○○辯稱：其
    雖出資買車號Ｒ六—八八八號營業大貨車，惟該車係靠行登記於陳錫添即進益汽
    車貨運行名下，且係由訴外人即其妻呂黃美珍所經營之銘利砂石行出具扣繳憑單
    ，呂黃美珍即銘利砂石行始為丙○○之僱用人；陳錫添即進益貨運行則辯稱：該
    車自始均係由甲○○占有使用，且陳錫添即進益貨運行與丙○○間，並無給付報
    酬、為他方服務之實質僱用關係，而丙○○係受甲○○之選任、監督始從事駕駛
    工作，丙○○實非陳錫添即進益貨運行之受僱人等語。按受僱人因執行職務，不
    法侵害他人之權利者，由僱用人與行為人連帶負損害賠償責任，民法第一百八十
    八條第一項定有明文。又按民法第一百八十八條第一項所謂受僱人，並非僅限於
    僱傭契約所稱之受僱人，凡客觀上被他人使用為之服勞務而受其監督者均係受僱
    人（最高法院五十七年臺上字第一六六三號判例意旨參照），此在經營交通事業
    之營利事業，於接受他人靠行，而向該靠行人收取費用，苟該駕駛人係有權駕駛
    該靠行之車輛，且在客觀上可認其係為該交通營利事業服勞務者，該交通營利事
    業自應負僱用人之責任，至於該交通營利事業之主觀認識如何，要非所問；又所
    謂僱用關係，只需將營業名義借與他人使用，於形式上具有借予營業名義之外觀
    ，使他人為之服勞務時，則兩者間所存有選任、服勞務及監督關係，實與僱用無
    殊；亦即肇事車輛靠行營業名義人與車主，均係司機之形式上僱用人，亦應就司
    機因執行業務所生侵權行為，與實質上僱用人負連帶賠償責任（最高法院七十七
    年度臺上字第六六五號、七十八年度臺上字第二０七號、八十四年度臺上字第一
    一五一號、七十三年度臺上字第二六九一號、七十六年度臺上字第一六九號判決
    意旨參照）。經查：本件丙○○，因執行職務駕駛車牌號碼ＵＶ─七九０號營業
    大貨車前往客戶處載貨途中，發生車禍事故，為丙○○、甲○○、陳錫添即進益
    汽車貨運行等所不爭執。陳錫添即進益汽車貨運行亦自認為肇事車輛靠行營業名
    義人等語；又甲○○則自認係該肇事車輛之車主，且丙○○於本院準備程序時亦
    陳稱：「我當司機是被上訴人即上訴人甲○○僱用我，我受僱約有三年，約在八
    十九年五月左右受僱，當時是被上訴人即上訴人甲○○出面找我，‧‧‧，被上
    訴人即上訴人甲○○跟我約定薪水按我運送次數計算，我砂石車要去何處載貨、
    載砂石、卸貨的地點，都是甲○○告訴我，‧‧‧，我的薪水都是甲○○拿給我
    ，是用現金‧‧‧。」等語（見本院卷第五０頁），參諸前開規定，足認甲○○
    對丙○○有實際管理、監督權，為實質上僱用人；而陳錫添即進益汽車貨運行則
    為丙○○之形式上僱用人。長巨公司及乙○○之前開主張，應認有據。
    甲○○及陳錫添即進益汽車貨運行前開所辯，均無足取。綜上說明，本件肇事人
    即丙○○為侵權行為人，而丙○○駕車在客觀上足使人認為係為甲○○服勞務而
    受其監督，且丙○○所駕貨車又係靠行於陳錫添即進益汽車貨運行，則甲○○、
    陳錫添即進益汽車貨運行，均應對丙○○侵權行為所生之損害，依民法第一百八
    十八條第一項前段規定，負連帶賠償責任。
六、本件長巨公司、乙○○因丙○○之過失肇事行為，分別受有車損及頭部、左眼眉
    部撕裂傷、右足擦傷及左肘撕裂傷三×０‧五×一公分等傷害，已如前述，而甲
    ○○、陳錫添即進益汽車貨運行復均係丙○○之僱用人，是長巨公司、乙○○依
    前揭規定，請求丙○○、甲○○、陳錫添即進益汽車貨運行負連帶賠償責任，自
    屬有據。茲就長巨公司、乙○○之請求，分別審酌如下：
（一）車號Ｒ六—八八八號營業大貨車受損減少價額部分：
      長巨公司主張大貨車遭毀損後，於統盟公司修復，支出修理費、拖吊費用計七
      十四萬八千零一元等語，甲○○、陳錫添即進益汽車貨運行、丙○○對於修理
      費係由長巨公司支出一節雖不爭執，惟辯稱長巨公司所稱之修理費用項目重疊
      ，金額過高，且長巨公司捨事故地點附近之修車廠，而將受損車輛拖至位於高
      雄縣統盟公司修理，顯有不當等語。經查：長巨公司既因該車毀損須予修復而
      支出修復費用，自屬受有損害，得依民法第一百九十六條請求賠償物被毀損所
      減少之價額，並可以修復費用為估定之標準，但以必要者為限，如修理材料以
      新品換舊品，應予折舊（最高法院七十七年第九次民事庭會議決議參照）。又
      按不法損害他人之物者，應向被害人賠償其物因毀損所減少之價額，民法第一
      百九十六條定有明文。又車輛之修護需人工及材料，修護工作除直接施工者外
      ，尚須查估、材料採購、試車油料等間接費用，此間接費用亦應列入修護費用
      計算（最高法院七十七年度臺上字第一一九九號判決參照）。從而就被害人因
      物毀損所減少之價額，得以修復費用為估定標準，而修復費用自應包括零件費
      、工資、拖引費、搬運費等。經查：長巨公司雖主張支出上開修復費用，然經
      原審法院於準備程序時訊問證人即即統盟公司承辦人員孫順利，孫順利證稱：
      估價單中第三、六、七、八、九至二十項均將零件與工資合併計算，報價單中
      亦將工資與零件合併計算，故須重新繕寫，零件更換部分幾乎都是新品等語（
      見原審卷第六四頁），並經證人孫順利於重新繕寫後提出維修項目明細表一紙
      在卷可稽（見原審卷第二六頁）。依該維修項目明細表觀之，長巨公司支出之
      費用為六十八萬零二百五十元，扣除工資部分二十一萬九千元並無折舊問題外
      ，換新零件部分為四十六萬一千二百五十元，即應予折舊。經查該車係於八十
      八年一月四日首次發照，有汽車新領牌照登記書在卷可稽（見原審調字卷第九
      頁），迄九十年十月二日車輛遭毀損時，已使用二年九月。依所得稅法第五十
      一條第一項規定採用定率遞減法為折舊方法。以固定資產每期減除該期折舊額
      後之餘額順序作為各次期計算折舊之基數，而以一定比率計算其折舊額（所得
      稅法施行細則第四十八條第二款）。依行政院公布之固定資產耐用年數表及固
      定資產折舊率表，該運輸業用大貨車之耐用年數為四年，每年折舊率為○‧四
      三八。準此核計該換新零件部分共計四十六萬一千二百五十元，於第一年之折
      舊額為二十萬二千零二十八元（４６１２５０×０．４３８＝２０２０２８）
      ；第二年折舊額為十一萬三千五百三十九元（000000－000000＝
      ２５９２２２，２５９２２２×０．４３８＝１１３５３９）；第三年僅有九
      個月，其折舊額為四萬七千八百五十七元（000000－000000－0
      00000＝１４５６８３，１４５６８３×９／１２×０．４３８＝４７８
      ５７），以上折舊額共計三十六萬三千四百二十四元（２０２０２８＋１１３
      ５３９＋４７８５７＝３６３４２４），予以扣除後，該換新零件價值為九萬
      七千八百二十六元（000000－000000＝９７８２６），加計工資
      部分二十一萬九千元，及車禍當天所花費吊車、拖車、板車等費用共計二萬八
      千八百五十元，此有估價單一紙在卷可稽（見原審卷第五六頁），從而，長巨
      公司請求賠償其車因毀損所受之損害，於上開金額範圍，洵屬有據，其超過上
      開金額所為請求，即非正當。至長巨公司雖主張其尚受有稅金損失三萬四千零
      一元，且車號Ｒ六—八八八號營業大貨車係新車，無折舊問題云云。甲○○、
      陳錫添即進益汽車貨運行及丙○○則辯稱：該車之折舊年份應為二年十一月，
      且案發地點附近縣市內，亦有修理廠，然長巨公司竟將該車拖至高雄縣修理，
      顯有可疑，且車號Ｒ六—八八八號營業大貨車當日車頭並未受損，又統盟公司
      所列之維修項目明細復多有重複，且與發票金額不符，足認統盟公司所列之維
      修項目及金額顯有浮報，再前開車輛既係由統盟公司修理，則所有修理零件，
      均應由統盟公司包辦，應無另需支付修理工資之情云云。惟查：
      (1)長巨公司主張尚受有稅金損失三萬四千零一元，既未提出證據以實其說，且
        未主張該稅金損失與本件侵權行為有何關聯，其空言指稱尚有此部分損害，
        尚難認有據；再者，長巨公司另主張車號Ｒ六—八八八號營業大貨車係新車
        云云，惟長巨公司前開主張顯與前開汽車新領牌照登記書之記載相悖，亦未
        舉出其他證據以實其說，長巨公司前開主張，難認屬實。
      (2)甲○○雖另辯稱：車號Ｒ六—八八八號營業大貨車係長巨公司於八十七年十
        一月二十一日即已取得，從而折舊計算應為二年十一月云云，惟甲○○前開
        所辯，顯與右揭屬公文書之汽車新領牌照登記書記載相悖，從而於計算該車
        折舊時，自應以汽車新領牌照登記書記載為準，甲○○前開所辯，尚難採信
        。
      (3)甲○○又辯稱：長巨公司捨事故地點附近之修理場不顧，而將車號Ｒ六—八
        八八號營業大貨車拖至高雄縣送修，復拒絕其所委請之人賴登財前往查看，
        顯有不妥等語。經查：長巨公司將前開受損之營業大貨車拖至高雄縣雖屬路
        程較遠，惟因大貨車之修理場所相較於一般小客車，並非如此普遍，長巨公
        司將其所有之上述大貨車拖至較為熟悉之地點修復，並無確切證據證明顯有
        不當，尚難僅因長巨公司將該大貨車拖至高雄縣修理，即否定長巨公司之賠
        償請求權；至證人賴登財於本院準備程序時雖證稱：「甲○○兩夫妻要我到
        修理長巨公司貨車的工廠，‧‧‧，我看了大約十分鐘左右，‧‧‧，我看
        到的時候該台預拌車都已經全部被拆開了，看了大約十分鐘就被修理廠的人
        趕出去，該部預拌車的什麼部位被撞壞，需要該換什麼零件，修理廠的老闆
        並沒有向我說明，我當天也看不出來，因為預拌車都已經被拆解，而且我實
        際上看車的時間大約只有五分鐘就被趕出來。」等語（見本院卷第六四頁）
        ，惟證人賴登財前開所述，僅能證明證人賴登財至統盟公司時，該車號Ｒ六
        —八八八號營業大貨車已經拆解進行修理，至於統盟公司基於何理由不願證
        人賴登財等人繼續留在廠內觀看，實與本件修理費用數額多寡無涉。是甲○
        ○上開所辯，尚難採憑。
      (4)甲○○、陳錫添即進益汽車貨運行、丙○○另均辯稱：車號Ｒ六—八八八號
        營業大貨車當日車頭並未受損，及統盟公司所列之維修項目明細多有重複云
        云。惟查：車號Ｒ六—八八八號營業大貨車於事故當日，車頭確已受損變形
        一節，有該車車損照片共七紙在卷可稽（見臺灣彰化地方法院檢察署九十一
        年度偵字第四八四號卷第八頁，原審九十一年度交易字第二三號刑事卷第一
        八頁、第二０頁、第二一頁、本院卷第七七頁至第七九頁五三頁），是甲○
        ○、陳錫添即進益汽車貨運行、丙○○前開所辯，不足採信。又甲○○、陳
        錫添即進益汽車貨運行、丙○○雖辯稱統盟公司所列之維修項目明細多有重
        複，且與發票金額不符，顯有浮報云云。惟查：證人即統盟公司承辦人員孫
        順利於原審及本院準備程序時具結後分別證稱：「報價單是逐項列舉，但是
        在開發票時沒有辦法將所有項目列入，所以就列舉大項，總金額是一樣的。
        」、「（問：為何發票金額高於報價單？）因為報價單只是先預估，在實際
        修理時會再發現一些隱藏性的損害，以致於實際請款的數目會高於報價單。
        」、「車底盤校正是指車道樑的部分，板金是指所有車頭的組裝、拆修等工
        作，另外車頭部分是購買零件換裝，板金是指技術工的工資。」；「第一點
        估價單明細表車頭記載二十九萬，發票記載車頭二十九萬，發票記載車頭價
        格二十五萬，是因為車頭買進來的時候實際進貨價二十五萬，但還要加工，
        因為車內內部的儀表板還要改裝，里程表、車頭加裝保險桿、左右鏡架等，
        共需四萬元，合計為二十九萬，長巨公司就車頭部分付給我的總價錢，是二
        十九萬，所以明細表上所記載二十九萬元沒有錯，所以報價請款為二十九萬
        元，車頭部分我實際向長巨公司收二十九萬元」、「明細表上『引擎局部拆
        除工資』『引擎拆修』『引擎汽門室蓋』等三項的費用並沒有重複記載的情
        形，因為『引擎局部拆除公司』一萬二千元，是長巨公司的貨車第一次送給
        我們修理的時候所支出的工資，『引擎拆修』是因為車子修好後長巨公司來
        驗車結果引擎有雜音，所以我們再把引擎作第二次整修，所以才有『引擎拆
        修』拆修費用三萬元，『引擎汽門室蓋』三千元是在第二次整修時換零件所
        支出的費用，發票我只有開三萬元這筆，其他兩筆漏開，明細表上『冷氣拆
        裝及充冷媒』『冷氣機更新』『充冷媒』等項並沒有重複，『冷氣拆裝及充
        冷媒』費用五千元是車頭換裝完畢之後，要把冷氣裝回到原來貨車內，並且
        要灌冷媒的部分，『冷氣機更新』是因為舊的冷氣機回裝以後使用狀態時好
        時壞，所以長巨公司要求把冷氣換為新品，‧‧‧，，貨車送修進廠的時候
        ，冷氣的外觀有被擠壓的痕跡，但是還可以運轉，打開開關還有冷氣，不過
        時好時壞，以此情況來看，冷氣系統當時的價值大約只有三千元，『充冷媒
        』一千五百元是換新的冷氣以後重新灌冷媒。」等語（見原審卷第六五頁至
        第六六頁、本院卷第六三頁至第六四頁），證人孫順利與兩造間均素無嫌隙
        ，經具結後，於原審及本院就明細表上所載修車細目詳為解說，說明其所載
        之項目並無重複情形，其中部分細目名稱類似，然此係個人登載習慣始然，
        尚難憑此即認該類似名稱細目，均係屬重複估算。是甲○○、陳錫添即進益
        汽車貨運行、丙○○前開所辯，亦難採信。
      (5)陳錫添即進益汽車貨運行及丙○○另辯稱：該車輛既由統盟公司修理，則所
        有修理、零件，均應由該公司包辦，應無另行支付工資之情云云。惟查上述
        大貨車修復之費用確包括材料費及工資之情，已據證人即負責修車之公司承
        辦人員孫順利於本院證述明確（見前(4)項所載），是陳錫添即進益汽車貨運
        行及丙○○前開抗辯，顯不足採。
      綜前所述，長巨公司請求賠償車損三十四萬五千六百七十六元部分，為有理由
      ，其超過上開金額所為請求，即非正當。
（二）乙○○醫療費用部分：
      乙○○主張：伊受傷後就醫，共支出醫療費用五千一百五十元，提出醫療費用
      收據二張為證（見原審調字卷第一八頁、第一九頁），其中乙○○實際支出且
      屬醫療必要費用部分，僅四千八百五十元（掛號費三百元、部分負擔三百元、
      掛號費三百五十元、病房費三千元、材料費二百五十元、自付額六百五十元，
      合計四千八百五十元，均係乙○○醫療必要費用，應予准許。甲○○辯稱：乙
      ○○僅負擔自負額九百五十元，其餘之費用則係健保給付及診斷書費用，不得
      併與請求云云，並非有據。至乙○○所提上述收據所載兩筆證明書費用各一百
      元、二百元，合計三百元，核非醫療上所必需，不應准許。是乙○○所得請求
      之醫療費用數額為四千八百五十元，逾此部分之請求均乏依據。
（三）乙○○看護費部分：
      按民法第依百九十三條規定：「不法侵害他人之身體或健康者，對於被害人因
      此‧‧‧增加生活上之需要時，應負賠償責任」。乙○○主張伊受傷期間身體
      不適，均由其妻看護照料，其妻因此有十五日未去工作，故請求一個月看護費
      二萬元等語。經查：乙○○因本件車禍引起頭部外傷、嘔吐、頭暈、嗜睡現象
      ，自九十年十月二日起至同年月五日止住院治療一節，業經本院向仁和醫院函
      詢乙○○之傷勢，經該院以九十二年五月十九日仁字第三二一號函覆稱：「(一)
      該患者於九十年十月二日因車禍，引起頭部外傷、嘔吐、頭暈、嗜睡現象，診
      斷為輕微腦震盪，而給予住院治療至九十年十月五日。依其傷勢為：疑有頭部
      外傷後遺症（頭暈、頭痛），近期中不建議從事較具有危險性的工作。(二)依其
      病情，該患者應可處理其日常生活起居之事物（除住院期間外）」等語，有前
      開仁和醫院函一紙在卷可憑（見本院卷第三六頁）。查乙○○受有前開頭部外
      傷，並自九十年十月二日起至同年月五日住院治療，亦有診斷證明書一紙可稽
      （見原審調字卷第一七頁），審酌乙○○所受傷害情形，除住院四日期間因欠
      缺處理日常生活起居事物能力，需依賴他人照料看護，應予准許外，於出院後
      ，雖有頭部外傷後遺症（頭暈、頭痛）不宜從事較具危險性工作，惟應無依賴
      他人看護之必要。是乙○○主張於出院後仍有依賴他人看護必要等語，尚屬無
      據。至甲○○雖辯稱：特別看護是乙○○之配偶陳春瑳，並非特別看護，不得
      請求賠償看護費等語。惟按親屬或配偶受傷，而由親屬或配偶代為照顧被害人
      之起居，固係出於親情，但親情看護所付出勞力，並非不能評價為金錢，只因
      兩者身分密切而免除給付義務，此種親屬基於身分關係之恩惠，自不能加惠於
      加害人，故應衡量及比照僱用職業護士看護情形，認被害人受有相當看護費用
      之損害得向加害人請求賠償。是乙○○雖係由其妻看護，仍非不得向丙○○、
      甲○○、陳錫添即進益汽車貨運行請求賠償。又乙○○之妻平日收入所得為六
      百元一節，亦據證人即乙○○之妻許陳春瑳於原審準備程序時到庭證述：其夫
      住院四、五日，其作家庭加工月收入約一萬八千元等語（見原審卷第七０頁、
      第七一頁），故依此計算許陳春瑳每日收入為六百元，此金額亦與目前醫院看
      護收費標準相當，應為可採。是乙○○所需他人幫忙照顧處理日常生活起居之
      日數為四日，每日以六百元計算，乙○○所得請求之看護費為二千四百元（
      600×4=2400）。至於超過住院四日以外其餘日數，因不能證明乙○○仍須有
      隨身看護之必要，乙○○逾上開部分請求，自非有據。
（四）乙○○減少勞動能力損失部分：
      按民法第一百九十三條規定：「不法侵害他人之身體或健康者，對於被害人因
      此‧‧‧減少勞動能力時，應負損害賠償責任」。乙○○主張：伊因本件車禍
      受傷十五日無法工作，受有九十年十月份月薪四萬五千七百零二元之損害等語
      ，為甲○○、陳錫添即進益汽車貨運行、丙○○所否認，甲○○並辯稱：乙○
      ○傷勢非嚴重，且可依照勞動基準法第五十九條及勞工保險條例第三十三條規
      定請領補償及普通傷害補助，是乙○○並無減少勞動能力薪資損失等語。經查
      ：乙○○於九十年度之全年薪資總額為二十三萬三千二百九十三元，此有原審
      依職權向財政部臺灣省中區國稅局員林稽徵所函詢回覆之九十二年一月二十八
      日中區國稅員林二字第０九二０００二０三六號函附九十年度綜合所得稅結算
      申報書一份在卷可稽（見原審卷第五九頁至第六０頁），縱乙○○於當年十月
      份未支領薪水，其全年所得以十一個月計算，其月薪平均僅為二萬一千二百零
      九元。乙○○雖主張其每月薪水四萬五千七百零二元云云，並提出薪資表為佐
      （見原審調字卷第二０頁），惟按文書之證據力，民事訴訟法第三百五十七條
      規定：「私文書應由舉證人證其真正」，本件丙○○、甲○○、陳錫添即進益
      汽車貨運行既已就乙○○之薪資加以爭執，乙○○並未能再就此舉證證明文書
      內容之真正，則乙○○所提出之上開私文書既不具形式上證據力，自難據以認
      定乙○○之月薪為四萬五千七百零二元。以乙○○平均月薪二萬一千二百零九
      元計算，其平均日薪為七百零七元（２１２０９／３０＝７０７）。而乙○○
      因本件車禍受有傷害，自九十年十月二日至同年月五日住院治療四日，有前開
      仁和醫院診斷證明書可證，乙○○在住院期間顯然無法工作，此期間減少之收
      入為二千八百二十八元（７０７×４＝２８２８），是乙○○請求減少勞動能
      力損失二千八百二十八元部分，洵屬正當。至於出院以後至十月三十一日止，
      此一期間乙○○既已出院，是否仍有喪失勞動能力之情形，乙○○雖提出診斷
      證明書為憑，然核該診斷證明書記載「頭部、左眼眉撕裂傷、左肘撕裂傷3×
      0.5×1公分，右足擦傷，九十年十月二日至九十年十月五日在本院急診住院治
      療共四日，縫合七針」，雖堪認因此遺有傷痕，然尚難據以認定乙○○於出院
      後仍喪失或有減少勞動能力。本院向仁和醫院函詢乙○○之傷害工作能力，經
      該院以九十二年五月十九日仁字第三二一號函覆稱：「(一)該患者於九十年十月
      二日因車禍，引起頭部外傷、嘔吐、頭暈、嗜睡現象，診斷為輕微腦震盪，而
      給予住院治療至九十年十月五日。依其傷勢為：疑有頭部外傷後遺症（頭暈、
      頭痛），近期中不建議從事較具有危險性的工作」等語，有前開仁和醫院函一
      紙在卷可憑（見本院卷第三六頁），則乙○○並非已無法從事經濟活動，是以
      乙○○請求就出院後未上班期間之收入減少，尚非有據，是即乙○○逾二千八
      百二十八元以外之請求，尚非可採。甲○○雖辯稱：乙○○另可依據勞動基準
      法及勞工保險條例之規定請領補償及普通傷害補助，其此部分之損害，既經填
      補，自應自損害賠償中予以扣除云云。惟按勞動基準法第五十九條係為保護勞
      工及其家屬之生存權，並保存或重建個人及社會勞動力，加強勞、雇關係，促
      進社會經濟之發展而設之特別規定，屬勞工福利政策之一部分，並非損害賠償
      之性質（最高法院八十七年度臺上字第一六二九號判決及該院八十九年度第四
      次民事庭會議決議參照），是乙○○縱依勞動基準法第五十九條之規定可領有
      工資補償金，亦非用以填補加害人因侵權行為所生之損害，且其給付，非出於
      同一原因，並無損益相抵之適用，甲○○辯稱應自損害額中扣抵，實屬無據；
      又按保險制度，旨在保護被保險人，非為減輕損害事故加害人之責任，而保險
      給付請求權之發生，係以定有支付保險費之保險契約為基礎，此與因侵權行為
      之損害賠償請求權，並非出於同一原因。後者之損害賠償請求權，殊不因受理
      前者之保險給付而喪失（最高法院著有六十八年度臺上字第四二號判例參照）
      。是本件乙○○所得受領之普通傷害給付，既係因勞工保險契約所為之給付，
      則依上揭判例要旨所示，即不在得於損害賠償額中扣抵之列，甲○○辯稱應予
      扣除，殊嫌無據。
（五）乙○○請求賠償非財產上損害（即精神慰輔金）部分：
      按受僱人因執行職務，不法侵害他人致死者，被害人之父、母、子、女及配偶
      受有非財產上之損害，依民法第一百九十四條及第一百八十八條第一項規定，
      請求受僱人及其僱用人連帶賠償相當金額之慰撫金時，法院對於慰撫金之量定
      ，應斟酌該受僱人及應負連帶賠償責任之僱用人，並被害人暨其父、母、子、
      女及配偶之身分、地位及經濟狀況等關係定之，不得僅以被害人與實施侵權行
      為之受僱人之資力為衡量之標準（最高法院七十六年臺上字第一九０八號判決
      參照）。本件乙○○係三十三年二月十二日生，國小畢業，無不動產，業司機
      ，業據乙○○於原審準備程序時陳明在卷（見原審卷第五二頁），因車禍身受
      頭部、左眼眉撕裂傷、左肘撕裂傷、右足擦傷等傷害，精神上自感相當痛苦；
      丙○○係四十六年一月二十六日生，名下有坐落雲林縣斗六市○○段三００號
      建地一筆，陳錫添即進益汽車貨運行有土地及房屋各一筆（土地南投市○○○
      段一之三一七地號，房屋門牌號碼南投市○○路六二九之一號）、車輛十七部
      ，此有歸戶財產查詢清單可稽（見原審卷第四六頁、第四三頁至第四五頁），
      而甲○○為車牌號碼ＵＶ─七九０號營業大貨車之車主，業據甲○○自承無訛
      ，經審酌兩造之身分、財產狀況，及乙○○所受傷害情形，認乙○○請求賠償
      慰撫金四萬元，應屬相當，逾此部分所為請求，尚嫌過高。甲○○辯稱乙○○
      僅係勞工，原審准慰輔金四萬元仍屬過高云云，惟乙○○之身分、經濟狀況等
      業經本院斟酌如上述，是甲○○空言指陳慰藉金額過高，即非可採。
（六）如上所述，長巨公司就其所有大貨車受損，得請求賠償之減少價額損失數額為
      三十四萬五千六百七十六元；乙○○可請求賠償之金額為醫藥費四千八百五十
      元、看護費用二千四百元、勞動能力損失二千八百二十八元、慰藉金四萬元，
      合計五萬零七十八元。
七、綜上所述，乙○○本於侵權行為損害賠償之法律關係，請求甲○○、陳錫添即進
    益汽車貨運行、丙○○連帶賠償，在五萬零七十八元，及甲○○自九十一年十二
    月四日起、陳錫添即進益汽車貨運行、丙○○均自九十一年十二月三日起，至清
    償日止，按週年利率百分之五計算之利息之範圍內，洵屬有據，原審就此部分，
    為乙○○勝訴之判決，並依兩造之聲請，分別為「准」、「免」假執行之宣告，
    並無不合，甲○○、陳錫添即進益汽車貨運行、丙○○就此部分提起上訴（陳錫
    添另提起附帶上訴），指摘原判決失當，求予廢棄，非有理由，均應予駁回。原
    審另就乙○○之請求，超過五萬零七十八元本息部分（即二百零九元本息），亦
    為乙○○勝訴之判決，並依兩造之聲請，分別為「准」、「免」假執行之宣告，
    自有未合，甲○○、陳錫添即進益汽車貨運行、丙○○就此部分提起上訴（陳錫
    添另提起附帶上訴），指摘原判決失當，求予廢棄，為有理由，應由本院將此部
    分予以廢棄，改判如主文第二項所示。又乙○○提起上訴，請求甲○○、陳錫添
    即進益汽車貨運行、丙○○再給付二十二萬零五百六十五元及利息，此部分請求
    ，並非正當，已如上述，原審就此部分，為乙○○敗訴之判決，並駁回假執行之
    聲請，核無不當，乙○○上訴論旨，指摘原判決關於此部分失當，求予廢棄，並
    非有據，應予駁回。又長巨公司本於侵權行為損害賠償之法律關係，請求甲○○
    、陳錫添即進益汽車貨運行、丙○○連帶賠償，在三十四萬五千六百七十六元，
    及甲○○自九十一年十二月四日起、陳錫添即進益汽車貨運行、丙○○均自九十
    一年十二月三日起，至清償日止，按週年利率百分之五計算之利息之範圍內，洵
    屬有據，原審判命甲○○、陳錫添即進益汽車貨運行、丙○○應連帶給付長巨公
    司三十一萬六千八百二十六元及自九十一年十二月三日起至清償日止，按週年利
    率百分之五計算之利息，並依兩造之聲請，分別為「准」、「免」假執行之宣告
    ，並無不合，甲○○、陳錫添即進益汽車貨運行、丙○○就此部分提起上訴（陳
    錫添另提起附帶上訴），指摘原判決失當，求予廢棄，非有理由，均應予駁回。
    又甲○○、陳錫添即進益汽車貨運行、丙○○應連帶給付長巨公司之數額為三十
    四萬五千六百七十六元及遲延利息，原審僅判命甲○○、陳錫添即進益汽車貨運
    行、丙○○連帶給付長巨公司三十一萬六千八百二十六元，就其差額二萬八千八
    百五十元及遲延利息部分，原審為長巨公司敗訴之判決，即有未當，長巨公司就
    此部分提起上訴，指摘原判決失當，求予廢棄，為有理由，應由本院將原判決關
    於此部分予以廢棄改判如主文第三項所示。至於長巨公司上訴請求再給付其餘款
    項部分，其訴並非有據，原審就此部分為長巨公司敗訴之判決，並駁回其假執行
    之聲請，核無違誤，長巨公司就此部分提起上訴，求予廢棄，亦無理由，應予駁
    回。又長巨公司關於請求甲○○就所應連帶給付之三十一萬六千八百二十六元另
    給付遲延利息部分，係請求甲○○應自起訴狀繕本送達甲○○（九十一年十二月
    三日）之翌日即九十一年十二月四日起至清償日止，按週年利率百分之五計算之
    利息，原審判命應給付利息之起算日為自九十一年十二月三日起算，是所命給付
    之九十一年十二月三日一天之遲延利息暨該部分假執行宣告部分，係屬訴外裁判
    ，自有未洽，甲○○就此部分亦提起上訴，求予廢棄，非無理由，應由本院將原
    判決關於此部分予以廢棄。又長巨公司就主文第四項所命給付，陳明願供擔保，
    聲請宣告假執行，惟該項所命給付之金額，未逾新台幣一百五十萬元，本院判決
    後，兩造均不得再上訴第三審而告確定，無再宣告假執行之必要，其假執行之聲
    請應併予駁回。又長巨公司、乙○○於原審就其請求給付之金額另請求遲延利息
    ，利息均自起訴狀繕本送達被告之翌日起算，原審起訴狀繕本係九十一年十二月
    三日送達甲○○（見原審卷調字卷第二十五頁），是利息應自九十一年十二月四
    日起算，嗣長巨公司、乙○○就彼等所受敗訴判決部分提起第二審上訴，請求甲
    ○○應就此部分金額另應給付自九十一年十二月三日起算之利息（見本院卷第十
    頁），足見長巨公司、乙○○就利息部分之請求，顯已為訴之擴張（即擴張請求
    九十一年十二月四日一天之利息），而長巨公司、乙○○就彼等所受敗訴部分之
    上訴，其上訴為無理由，已如前述，則其就敗訴部分之訴另擴張請求一天之利息
    ，自亦非有據，應併予駁回。
八、本件事證已臻明確，兩造其餘攻擊防禦方法及舉證，核於判決結果無影響，爰不
    逐一論述，附此敘明。
九、據上論結：本件長巨公司、乙○○擴張之訴無理由，長巨公司及甲○○、陳錫添
    即進益汽車貨運行、丙○○之上訴為一部有理由，一部無理由；乙○○之上訴為
    無理由，陳錫添即進益汽車貨運行人之附帶上訴為無理由。爰依民事訴訟法第四
    百五十條、第四百四十九條第一項、第七十九條但書、第八十五條第一項第二項
    、第四百六十三條，判決如主文。
中      華      民      國    九十二    年      六      月    二十四    日
~B1民事第五庭審判長法  官  陳滿賢
~B2                法  官  古金男
~B3                法  官  邱森樟
右為正本係照原本作成。
不得上訴。
~B                書記官  粘銘環
中      華      民      國    九十二    年      六      月     三十     日
                                                                        Ｙ


司法院資訊處製作；財團法人民間司法改革基金會備份。
